臺灣高等法院臺南分院刑事裁定
110年度侵聲再字第25號
聲  請  人  
即受判決人  甲○○


代  理  人  黃溫信律師 
上列聲請人因妨害性自主案件，對於本院107年度侵上訴字第108
7號中華民國109年1月8日第二審確定判決（原審案號：臺灣臺南
地方法院106年度侵訴字第55號，起訴案號：臺灣臺南地方檢察
署106年度偵字第1943號），聲請再審，本院裁定如下：
    主  文
再審之聲請駁回。
    理  由
一、聲請意旨略稱：本件聲請再審之具體理由如下：
　㈠按刑法第227條第1項至第4項之對於未滿14歲之男女，或對於
    14歲以上未滿16歲之男女為性交或猥褻罪，固不以行為人明
    知被害人為未滿14歲，或14歲以上未滿16歲之人為絕對必要
    ，若其有與未滿14歲，或14歲以上未滿16歲之人性交之不確
    定故意者，亦應成立上開罪名。又此所謂之「不確定故意」
    ，係指行為人雖不知被害人係未滿14歲，或係14歲以上未滿
    16歲之人，但其主觀上已預見被害人可能係未滿14歲，或係
    14歲以上未滿16歲之人，竟仍執意為之，而不違背其本意者
    而言。亦即行為人主觀上已有前述預見，為認定其具有不確
    定故意之前提，此與在客觀上能否預見無關；縱客觀上能預
    見，但若行為人主觀上並無此項預見，即無所謂不確定故意
    之可言（最高法院93年度台上字第3557號判決要旨參照)。
    性侵害犯罪態樣複雜多端，且通常具有高度隱密性，若案發
    當時僅有被告與被害人二人在場，事後常有各執一詞，而有
    難辨真偽之情形。事實審法院為發現真實，以維護被告之正
    當利益，對於被害人指證是否可信，自應詳加調查，必其指
    證確與事實相符，而無重大瑕疵者，始得採為論罪之依據。
    …事實審法院為發現真實，除應就卷内相關證據資料細心剖
    析勾稽，以究明告訴人之指訴是否合於情理以外，尤應調查
    其他相關佐證，以查明其指證是否確與事實相符。亦即被害
    人之指證，仍須有補強證據以保障其憑信性，不能單憑被害
    人片面之指證，遽對被告論罪科刑。而所謂補強證據，則指
    除該陳述本身之外，其他足以證明犯罪事實確具有相當程度
    真實性之證據而言，且該必要之補強證據，須與構成犯罪事
    實具有關聯性之證據，非僅增強告訴人指訴内容之憑信性（
    最高法院102年度台上字第810號判決意旨參照）。
　㈡再審聲請人即受判決人甲○○（下稱聲請人）否認有如原判決
    附表一編號4所載之犯罪事實（原判決認定聲請人於民國105
    年12月13日晚間迄次日即12月14日凌晨間某時與B女接續發
    生性行為二次）：經查，上開部分，除B女之片面陳述以外
    ，別無其他佐證可資證明。且依據B女之供述，發生性行為
    地點為上開○○○商務旅館房間内，當時尚有A女在場，若聲請
    人當時確有與B女發生性行為，A女在旁理應察覺，然依據A
    女在警詢之供述：「（問：妳們住宿之第二天晚上有發生何
    事？）答：我的印象是我邊看電視，邊吃零食，當晚沒有發
    生什麼事，綽號小白他晚上22時許離開飯店了」（見偵卷第
    12頁背面第11行至第13行），按第二天晚上即13日晚上，則
    B女所為供述是否真正，顯非無疑。且A女於107年1月2日第
    一審法院審理時證稱：「晚上十點之後有朋友買東西過來聊
    個天就離開，且朋友來的時候被告好像就沒有來了，朋友走
    了之後被告也沒有再來。」等語（見該筆錄第10至第11頁）
    。B女則證稱：「第二天晚上姐姐有找一個朋友帶宵夜過來
    ，那位朋友來的時候被告沒有在場，被告後來也沒有再回來
    ，我與姐姐之後就睡著了，睡著後沒有印象有與被告發生性
    行為。」等語（見該筆錄第49頁）。另聲請人於本案確定後
    尋得未曾發現之新證據，即B女於105年12月13日晚間11時6
    分至11時36分尚與友人何德憲對話，此有對話内容可證(聲
    請狀所附證一)，據此，依上開發現之新證據並綜合先前之
    證據可知，本件並無證據可茲證明聲請人有於如原確定判決
    附表一編號4所認定，聲請人於105年12月13日晚間迄次日即
    12月14日凌晨間某時與B女接續發生性行為二次之事實。依
    上開最高法院判決意旨，此部分自難令聲請人擔負罪責。原
    確定判決未詳予勾稽上情，所為不利於聲請人之認定，應有
    違誤。
  ㈢聲請人否認有如原判決附表一編號5、6所載之犯罪事實（原
    判決認定犯罪時間均為105年12月14日11時許）：⒈本件除A
    女及B女之片面陳述以外，別無其他佐證可資證明。而發生
    性行為地點為上開○○○商務旅館房内，當時尚有A女在場，若
    聲請人當時確有如原判決所認「…竟心生淫念而提議3P，經A
    女、B女均拒絕後，竟基於對於少年為強制性交之主觀犯意
    ，無視於B女以手將其推開，仍抓住B女，強脫B女之内外褲
    ，亦不顧B女反抗及緊夾雙腿，仍強行掰開B女雙腿，以其陰
    莖插入B女之陰道，而對B女強制性交得逞。」云云，則B女
    當時何以未呼救，而A女當時在場，竟視若無睹，而未加以
    阻止或對外呼救，任由其至親即妹B女遭聲請人強制性交得
    逞，實不合理，亦難令人置信。且依據卷附受理疑似性侵害
    事件驗傷診斷書所載之檢查結果，B女並無任何明顯外傷（
    見一審卷第13至15頁），另依B女之上開診斷書所載，B女之
    最近一次月經為2016年12月14日(即105年12月14日、見一審
    卷第13頁），則B女當日即適逢月經來潮，聲請人豈會於當
    日晚間9時許仍對B女為強制性交之行為?此顯與常情相違。
    另A女及B女係於105年12月15日下午在超商内逗留許久而遭
    警盤查，而當時A女及B女在超商内逗留之原因係為了等聲請
    人前來，此業經A女於107年1月2日一審審理時證述：「（檢
    察官問：你們是否在105年12月15日下午遭警查獲？）答：
    是。」…「（檢察官問：本案不是由你們主動向警察提出被
    告對你們從事強制性交與一般性交行為？）答：對，那時候
    我們是在7-11超商等他。」等語（見一審卷第82頁背面）。
    則若如原判決附表一編號6所認定，聲請人於105年12月14日
    晚間9時許，對B女為強制性交之犯行，則依常情，A女、B女
    應對聲請人產生厭惡之心，自會設法逃離、迴避聲請人，豈
    有仍於翌日待在7-11超商等待聲請人前來之理？則A女、B女
    所為之陳述既不合經驗法則，顯有重大瑕疵，而不可採，自
    難憑其等之片面陳述，遽為不利於聲請人之認定。⒉另聲請
    人於本案確定後尋得未曾發現之新證據，即A女、B女於105
    年12月14日晚間8時35分至8時44分於案發地點之多張自拍照
    片（聲請狀所附證二號），A女、B女二人並於同日晚間9時
    許至11時33分許與友人麥歡樂對話，此有對話内容可證（聲
    請狀所附證三號），依上可知，聲請人顯然當時並不在案發
    現場，又如何可能於同日晚間9時許對A女、B女分別為性交
    、強制性交行為?(A女、B女當時正進行自拍、與友人對話）
    。據此，依上開發現之新證據並綜合先前之證據可知，本件
    並無證據可茲證明聲請人，有於如原確定判決附表一編號5
    、6所認定，聲請人於105年12月14日晚間9時許對A女、B女
    分別為性交、強制性交犯行之事實。依上開最高法院判決意
    旨，此部分自難令聲請人擔負罪責，原確定判決未詳予勾稽
    上情，所為不利於聲請人之認定，應有違誤。
  ㈣聲請人否認有如原判決附表一編號2對A女為乘機性交之事實
    ：⒈依據檢察官所提出之證據資料，本件除A女、B女之供述
    外，別無其他佐證，則在無其他證據佐證之前提下，應當嚴
    格檢視A女、B女之供述，是否屬實。經查，A女於偵查中陳
    述於起訴書犯罪事實四中，乃出於自願與聲請人發生性行為
    ，B女則供述在犯罪事實二、三中，係出於自願與聲請人發
    生性行為3次。若聲請人於較早之起訴書所載犯罪事實一之
    時間，對A女、B女為乘機性交犯行，則A女、B女自應對聲請
    人產生厭惡抗拒之心，甚而難以再與聲請人共處，並設法逃
    離迴避聲請人，始符常情。豈有事後仍出於自願與聲請人發
    生性行為？實難想像。且A女、B女於第一審法院107年1月26
    日審理中證稱：「（審判長問：他離開之前是否有拿500元
    ，讓你們買中餐？）證人A女答：是。（審判長問：第二天
    的白天聲請人是否都不在旅館内？）證人A女答：是。（審
    判長問：他是否在傍晚的時候買晚餐回來給你們吃？）證人
    A女答：有。（審判長問：妳剛才表示有一天朋友有來找你
    們？）證人A女答：對。（審判長問：妳所謂的朋友是指被
    告嗎？）證人A女答：不是。（審判長問：你們的朋友跟被
    告有無見到面？）證人A女答：沒有。（審判長問：是妳朋
    友走了之後，被告才來？還是哪一個人先來？）證人A女答
    ：朋友走了，被告才來。（審判長問：你們有無聯絡你們的
    朋友到旅館來接你們回高雄？）證人A女答…沒有。那個時候
    我們身上都沒有手機，是先用被告的手機聯絡的。…（辯護
    人問：被告是否曾在你們入住旅館後幫你們去買褲子？）證
    人B女答：是。（辯護人問：是在第幾天？）證人B女答：我
    不太記得。（辯護人問：入住的這三天，被告是否每天都有
    幫你們買便當？）證人B女答：他有買過幾次，後來就拿錢
    要我們自己買。」等語。足徵聲請人與A女、B女相處融洽，
    A女、B女二人行動自如，亦可聯絡朋友前來旅館，若聲請人
    有如起訴書或原判決所述，有為強制性交或乘機性交犯行，
    則依常情，A女、B女自會設法逃離、迴避聲請人，甚而報警
    處理，豈有仍待在旅館内等待聲請人下班後前來之理，則A
    女、B女所為之陳述既不合理，顯有重大瑕疵，而不可採，
    自難憑其等之片面陳述，遽為不利於聲請人之認定。⒉另聲
    請人於本案確定後尋得未曾發現之新證據，即A女、B女於10
    5年12月17日起至同年月28日止，與聲請人多次互相聯繫之
    對話記錄（聲請狀所附證四），對話内容中尚有談及跟聲請
    人索取如證二號之自拍照情事，顯示雙方互動關係良好，若
    聲請人有如原判決所述，有對A女為乘機性交犯行，則依常
    情，A女、B女自會迴避聲請人，豈仍願與聲請人多次聯繫，
    則A女、B女所為之陳述既不合理，顯有重大瑕疵，而不可採
    ，自難憑其等之片面陳述，遽為不利於聲請人之認定，依上
    開最高法院判決意旨，此部分自難令聲請人擔負罪責。原確
    定判決未詳予勾稽上情，所為不利於聲請人之認定，應有違
    誤。
  ㈤再以，聲請人就A女、B女年齡之主觀認知部分：⒈依據聲請人
    與A女、B女認識之過程，A女曾表示自己為高中生，臉書也
    記載出生年為1998年（見警卷44頁），此部分A女於偵查中
    亦曾表示：「好像有，因為我不太會跟剛認識的人或沒見過
    面的人說我的實際年紀」（見偵卷第26頁第4至8行），於原
    審審理時亦不否認上情，依此，聲請人主觀認知並不知悉A
    女為未滿14歲或係14歲以上未滿16歲之人。次查，經聲請人
    所提出與B女之對話紀錄，B女確實曾經表示自己就讀高一，
    B女於原審審理時亦不否認上情（見一審卷第99頁背面第22
    行至26行），B女於偵查中亦陳稱伊有跟聲請人說與A女相差
    一歲（見偵卷第27頁第1至第2行），依上可知，依聲請人之
    認知，案發時A女應為18歲（87年次），B女則為17歲（88年
    次），則聲請人主觀上亦不知悉B女為未滿14歲或係14歲以
    上未滿16歲之人。據此，聲請人既對於A女、B女是否為未滿
    14歲之人或係14歲以上未滿16歲之人無法預見，甚至有因A
    女、B女曾告知已在工作或之前在酒店上過班，致主觀上認
    為A女、B女已滿16歲之情形，則聲請人當無構成刑法第227
    條第3項之對於14歲以上未滿16歲之女子為性交罪。原確定
    判決未詳酌上情，並於理由欄自行臆測「許多人臉書上之基
    本資料均不會據實填寫，故聲請人應不致於誤認A女之生日
    是1998年6月22日」云云，要有未合。⒉另聲請人於本案確定
    後尋得未曾發現之新證據，即A女、B女於案發前、後即105
    年8月12日起至同年12月12日止、106年6月10日起至同年8月
    29日止於公開臉書所登入之照片（聲請狀所附證五），依照
    片顯示，A女、B女二人衣著、妝扮成熟，言詞大膽、犀利，
    依一般人觀之，A女及B女顯非未滿16歲之稚嫩少女。據此，
    聲請人既對於A女、B女係14歲以上未滿16歲之人無法預見，
    甚至有因A女、B女曾告知已在工作或之前在酒店上過班，致
    主觀上認為A女、B女已滿16歲之情形，並非不可採信，則聲
    請人當無構成刑法第227條第3項對於14歲以上未滿16歲之女
    子為性交罪。原確定判決未詳酌上情，所為不利於聲請人之
    認定，應有違誤。
  ㈥綜上所述，原確定判決所為不利於聲請人之認定要有錯誤。
    聲請人所提出之上開證據，係於事實審法院判決前已經存在
    ，為法院、當事人所不知，而不及調查斟酌，至其後始行發
    見，且單獨或與先前之證據綜合判斷，顯然可認足以動搖原
    有罪確定判決，應為無罪或輕於原判決所認罪名之判決者。
    懇請鈞院詳酌上情，裁定准予再審，俾免冤抑，則聲請人感
    激不盡等語。
二、按再審制度，係為發現確實之事實真相，以實現公平正義，
    而於案件判決確定之後，另設救濟之特別管道，重在糾正原
    確定判決所認定之事實錯誤，但因不能排除某些人可能出於
    惡意或其他目的，利用此方式延宕、纏訟，有害判決之安定
    性，故立有嚴格之條件限制。又按有罪之判決確定後，因發
    現新事實或新證據，單獨或與先前之證據綜合判斷，足認受
    有罪判決之人應受無罪、免訴、免刑或輕於原判決所認罪名
    之判決者，為受判決人之利益，得聲請再審；第1項第6款之
    新事實或新證據，指判決確定前已存在或成立而未及調查斟
    酌，及判決確定後始存在或成立之事實、證據，刑事訴訟法
    第420條第1項第6款、第3項分別定有明文。準此，所謂「新
    事實」或「新證據」，須具有未判斷資料性之「新規性」，
    舉凡法院未經發現而不及調查審酌，不論該事實或證據之成
    立或存在，係在判決確定之前或之後，就其實質之證據價值
    未曾予評價者而言。如受判決人提出之事實或證據，業經法
    院在審判程序中為調查、辯論，無論最終在原確定判決中本
    於自由心證論述其取捨判斷之理由；抑或捨棄不採卻未敘明
    其捨棄理由之情事，均非未及調查斟酌之情形。通過新規性
    之審查後，尚須審查證據之「顯著性」，此重在證據之證明
    力，由法院就該新事實或新證據，不論係單獨或與先前之證
    據綜合判斷，須使再審法院對原確定判決認定之事實產生合
    理懷疑，並認足以動搖原確定判決而為有利受判決人之蓋然
    性存在。而該等事實或證據是否足使再審法院合理相信足以
    動搖原有罪之確定判決，而開啟再審程式，當受客觀存在的
    經驗法則、論理法則所支配，並非聲請人任憑主觀、片面自
    作主張，就已完足。如聲請再審之理由僅係對原確定判決之
    認定事實再行爭辯，或對原確定判決採證認事職權之適法行
    使，任意指摘，或對法院依職權取捨證據持相異評價，縱法
    院審酌上開證據，仍無法動搖原確定判決之結果者，亦不符
    合此條款所定提起再審之要件（最高法院109年度台抗字第2
    63號刑事裁定意旨參照）。申言之，各項新、舊證據綜合判
    斷結果，不以獲致原確定判決所認定之犯罪事實，應是不存
    在或較輕微之確實心證為必要，而僅以基於合理、正當之理
    由，懷疑原已確認之犯罪事實並不實在，可能影響判決之結
    果或本旨為已足。但反面言之，倘無法產生合理懷疑，不足
    以動搖原確定判決所認定之事實者，仍非法之所許。至於事
    證是否符合明確性之法定要件，其認定當受客觀存在之經驗
    法則、論理法則所支配。從而，聲請人依憑其片面、主觀所
    主張之證據，無論新、舊、單獨或結合其他卷存證據觀察，
    綜合判斷之評價結果，如客觀上尚難認為足以動搖第二審確
    定判決所認定之事實者，同無准許再審之餘地。
三、經查：
  ㈠聲請人經本院107年度侵上訴字第1087號判決（下稱原判決）
    認其有如原判決犯罪事實欄一之㈠至㈣所載妨害性自主之各犯
    行明確，因而撤銷第一審之科刑判決，改判論處上訴人對於
    14歲以上未滿16歲之女子性交（原判決附表〈下稱附表〉一編
    號1、3至5號）、成年人故意對於少年利用其酒醉不知抗拒
    而性交（附表一編號2）及成年人故意對於少年強制性交（
    附表一編號6）共6罪刑，聲請人上訴最高法院於110年1月27
    日以110年度台上字第225號駁回上訴確定，駁回理由說明：
    「原判決勾稽上訴人（即聲請人）部分之供詞，A女2人之證
    言，卷附上訴人與B女臉書對話截圖、上訴人任職公司之員
    工出勤狀況及其他相關卷證資料，定其取捨，詳敘憑為判斷
    上訴人：㈠、於105年12月13日凌晨1時許至4時許間某時在15
    13號房，見A女因酒醉欲奪門而出及自行脫去衣物，利用A女
    已不勝酒力陷入與精神障礙相類而不知抗拒之狀態，將其陰
    莖插入A女之陰道，對A女性交；㈡、於105年12月13日晚間至
    翌日凌晨某時在1502號房，見B女坐於床上看電視時，竟脫
    去B女衣物，未違反B女意願，先後於床上及地板上，以其陰
    莖插入B女之陰道，接續2次與B女性交；㈢、於105年12月14
    日21時許在1502號房，經A女同意，以其陰莖插入A女陰道，
    與A女性交。嗣見B女在一旁把玩手機，竟提議3P，遭拒絕後
    ，無視B女以手將其推開，仍強脫B女之內外褲，不顧反抗，
    仍強行掰開其雙腿，以其陰莖插入其陰道，對B女強制性交
    等情，所為已分別該當成年人故意對於少年利用其酒醉不知
    抗拒而性交、對於14歲以上未滿16歲之女子性交及成年人故
    意對於少年強制性交等罪構成要件之理由綦詳。另說明：㈠
    、A女在1513號房如何飲酒後自行脫衣及欲開門外出，已達
    泥醉之狀態；㈡、上訴人於案發後曾試圖和解，希望B女陳述
    較事實為少的性交次數，以圖減輕刑責，B女指證上訴人於1
    502號房對其接續2次性交如何可信；㈢、上訴人於105年12月
    14日晚間在第1502號房，先與A女合意性交，嗣恃其體能優
    勢強對B女性交，B女指稱上訴人違反其意願如何可信等旨。
    復就上訴人於原審否認犯行及所辯各語認不足採，予以論述
    。進而為附表一編號2、4至6犯行之認定。凡此，概屬原審
    採證、認事職權之合法行使，所為論斷說明，並不違反經驗
    法則、論理法則，亦無上訴意旨所指欠缺補強證據之情形。
    」（詳最高法院110年度台上字第225號判決理由五），依前
    述判決說明，原判決已就認定聲請人犯罪及證據取捨之理由
    ，詳述所憑之依據及得心證之理由，此有本院前開原判決判
    決書、最高法院判決書、臺灣高等法院被告前案紀錄表附卷
    可憑，並經本院調閱原確定判決全卷查核屬實。
  ㈡本件聲請意旨所指之再審事由，析論如下：
  ⒈聲請人於本件聲請意旨㈡（聲請再審狀理由參、經查：二部分
    ）中雖主張上開（原判決認定聲請人於105年12月13日晚間
    迄次日即12月14日凌晨間某時與B女接續發生性行為二次）
    部分，①除B女之片面陳述以外，別無其他佐證可資證明。且
    依B女之供述，當時尚有A女在場，若聲請人當時確有與B女
    發生性行為，A女在旁理應察覺，然依據A女在警詢、原審亦
    無相關之供證。②另聲請人於本案確定後尋得未曾發現之新
    證據即B女於105年12月13日晚間11時6分至11時36分尚與友
    人何德憲對話(聲請狀所附證一)，綜合可知，本件並無證據
    可茲證明聲請人有於如原確定判決附表一編號4所認定與B女
    接續發生性行為二次之事實等語。然查：
　⑴原判決理由貳、一、㈢⒋已敘明關於：「被告於附表一編號4 
    所示時間、地點，與B 女為性交行為之次數為1 次或2 次？
    」部分，被告雖於警詢、偵查中否認有於105 年12月13日晚
    間，在○○○商務旅館，接續2 次與B 女為性交行為，嗣於第
    一審審理時供述：從黃金海岸回來那個晚上（即105 年12月
    13日晚間），先與A 女性交，也有與B 女在床上發生1 次，
    只有這1 次，沒有在地板上這次等語，已然承認曾與B女發
    生性交行為（對於次數之供述尚有爭執）；又以「B 女於警
    詢證述：在住宿飯店內吃晚餐後，被告趁A 女睡覺時，在房
    間地毯上性侵B 女2 次（約凌晨過後），2 次都體外射精在
    毯子上等語（見警卷第20頁）；另於偵查中證述：當天晚上
    不知道幾點，也是在○○○飯店，姐姐躺在床上睡覺，被告就
    來床上把我的衣服脫光，本來在床上，用他的生殖器插入我
    的生殖器，後來他說怕吵到姐姐，叫我到地毯上做，他把我
    抱起來，抱到地毯上，繼續用他的生殖器插入我的生殖器，
    做了兩次，這兩次他都是射精在地毯上（見他卷第18頁），
    B 女嗣於第一審審理時仍為相同之證言，並確定有此事實（
    見第一審卷第106 頁反面、第110 頁反面至第111 頁），雖
    B 女關於接續2 次性交行為是在旅館房間地毯上，或是1 次
    在床上、1 次在地毯上，於警詢及偵查中陳述略有不同，但
    確有接續2 次性交之事實，前後證述並無不同。佐以被告在
    案發後，在臉書與B 女曾傳送訊息對話，被告向B 女詢問檢
    警的詢問內容，B 女對被告表示「你都自己講5 次了」，被
    告回稱「那有5 次… 」，B 女答「你講的」、「事實就5 次
    」（見警卷第43頁），B 女復於第一審審理時證述：在臉書
    上傳訊息說「事實就5 次」，所指的即是其與被告自入住旅
    館至為警查獲，期間共發生5 次性交行為（見第一審卷第10
    9 、113 頁），而計算被告被訴犯罪事實，包括本次在○○○
    旅館接續2 次之性交行為，依B 女認知前後確實有5 次。而
    以「B 女證述被告趁A 女在睡覺時，在○○○旅館房間床上及
    地毯上接續2 次對其為性交行為，堪信為真實。」（詳原判
    決理由貳、一、㈢⒋）」等情，均一一論述詳明；且已認定聲
    請人係趁A女睡覺時對B女為上開性交行為，自非以A女在場
    理應察覺為論理依據。且原審已詳述B女數次警詢與第一審
    之證詞有些許不一致情形，但確有接續2 次性交之核心事實
    ，前後證述並無不同之採信原因，此核屬原審採證、認事職
    權之合法行使並無不合。且證人A女、B女此部分之證述於判
    決確定前即已存在，且業經原確定判決加以調查審酌，並有
    卷內相關事證足為補強而認定渠等證述堪以採信等情，均據
    原確定判決論析明確。從而，證人A女、B女之證述非屬新事
    實、新證據。聲請人徒憑己意，仍執陳詞，泛以原確定判決
    已論證綦詳之事項復事爭執，並非再審事由所規定之新事實
    、新證據，核與刑事訴訟法所規定之再審程序不合。
　⑵又聲請人提出所指新證據即B女於105年12月13日晚間11時6分
    至11時36分尚與友人何德憲之LINE通訊軟體對話內容，應係
    以本件判決確定前已存在成立而未及調查斟酌，指為刑事訴
    訟法第420條第1項第6款之新證據，欲證明本件並無證據可
    茲證明聲請人於105年12月13日晚間迄次日即12月14日凌晨
    間某時與B女接續發生性行為二次之事實。惟上述對話內容
    紀錄，僅能說明B女或於與友人對話之當時（13日晚間11時6
    分至11時36分）未與聲請人發生性行為，然於其他時間（通
    話前、後）自仍有與聲請人發生性行為之可能性。是此證據
    之證明力並未具「顯著性」，不論係單獨或與先前之證據綜
    合判斷，並無使本院對原確定判決認定之事實產生合理懷疑
    ，而認足以動搖原確定判決而為有利聲請人之蓋然性存在。
　⒉又本件聲請意旨㈢（聲請再審狀理由參、經查：三部分）雖主
    張原判決附表一編號5、6所載之犯罪事實（原判決認定犯罪
    時間均為105年12月14日11時許）①除A女及B女之片面陳述以
    外，別無其他佐證可資證明。而發生性行為地點為上開○○○
    商務旅館房内，當時尚有A女在場，若聲請人當時確有如原
    判決所認對B女強制性交得逞犯行，則B女當時何以未呼救？
    而A女未加以阻止或對外呼救，任由其至親即妹B女遭聲請人
    強制性交得逞？實不合理。②依據卷附受理疑似性侵害事件
    驗傷診斷書所載之檢查結果，B女並無任何明顯外傷，另依B
    女之上開診斷書所載，B女之最近一次月經為2016年12月14
    日(即105年12月14日），則B女當日即適逢月經來潮，聲請
    人豈會於當日晚間9時許仍對B女為強制性交之行為?此顯與
    常情相違。③另A女及B女係於105年12月15日下午在超商内逗
    留許久而遭警盤查，而A女於第一審審理時證述當時A女及B
    女在超商内逗留之原因係為了等聲請人前來。則若聲請人於
    105年12月14日晚間9時許，對B女為強制性交之犯行（原判
    決附表一編號6），則依常情，A女、B女應對聲請人產生厭
    惡之心，自會設法逃離、迴避聲請人，豈有仍於翌日待在7-
    11超商等待聲請人前來之理？則A女、B女所為之陳述既不合
    經驗法則，顯有重大瑕疵，而不可採，自難憑其等之片面陳
    述，遽為不利於聲請人之認定。④另聲請人於本案確定後尋
    得未曾發現之新證據，即A女、B女於105年12月14日晚間8時
    35分至8時44分於案發地點之多張自拍照片（聲請狀所附證
    二），及A女、B女二人並於同日晚間9時許至11時33分許與
    友人麥歡樂對話，此有對話内容可證（聲請狀所附證三），
    依上可知，A女、B女當時正進行自拍、與友人對話，聲請人
    顯然當時並不在案發現場，又如何可能於同日晚間9時許對A
    女、B女分別為合意性交、強制性交行為？然查：
　⑴原判決理由貳、一、㈢⒌、⒍已敘明關於：①聲請人雖否認於附
    表一編號5 所示時間（105 年12月14日晚間9時許）、地點
    （○○○商務旅館第0000號房）與A 女為（合意）性交行為，
    然聲請人於上開時間有前往○○○商務旅館第1502號房與A 女
    、B 女相處，且依A 女於警詢、偵查及第一審審理時一致證
    述「有自願與被告發生性行為」、「後來他說要跟B 女一起
    玩3P，我說不要」等語。並佐以B 女先後於警詢、偵查中亦
    稱：「第三天晚上，被告是先跟姐姐發生性關係，我坐在旁
    邊的椅子上玩手機，被告做到一半，就跑過來抓住我」之語
    ，且B 女在第一審審理時，對於聲請人有無與A 女性交乙節
    ，雖答稱不太記得了，但明確證述聲請人當時有要求要玩3P
    （見第一審卷第111 頁），故原判決綜合A 女、B 女前後於
    警詢、偵查及第一審審理之證言，堪認聲請人有對A 女為合
    意性交之事實無訛。②聲請人亦否認於附表一編號6 所示時
    間（105 年12月14日晚間9時許）、地點（○○○商務旅館第00
    00號房），對B 女強制性交，惟依B 女、A女於警詢、偵訊
    及第一審審理時前後證述互為勾稽評酌，綜合觀察B 女、A 
    女上述證述情節，聲請人在與A 女性交時，提議與姐妹二人
    玩3P，為A 女、B 女拒絕，B 女明確表示沒有同意發生3P性
    交行為，且有推開聲請人的手、掙扎不讓聲請人脫下其褲子
    及夾緊雙腿拒絕聲請人進入下體等抗拒動作，有別於B 女對
    於先前與聲請人之性交行為均為合意之證述，而A 女在拒絕
    3P後進入浴室，以B 女105 年9 月入學時身高僅147.5 公分
    、體重僅39.1公斤，實無從抗拒聲請人成年男子之體能，從
    而，聲請人顯然沒有尊重B 女之意願，而有違反B 女意願對
    其為強制性交行為之事實已可認定，並以聲請人否認犯罪之
    辯解，不足採信。即以A女、B女上開前後證述對於與聲請人
    與A女合意為性交、聲請人對B女違反其意願為強制性交之核
    心事實並無矛盾不一；又按被害人就被害經過所為之指述，
    固不得作為認定犯罪之唯一證據，仍應調查其他補強證據以
    擔保其指述之真實性，而為通常一般人均不致有所懷疑者，
    始得採為論罪科刑之依據。所謂補強證據，並非以證明全部
    犯罪事實為必要，倘其得以佐證被害人之指述非屬虛構，能
    予保障其所指述事實之真實性，即為已足。是所謂補強證據
    ，不問其為直接證據、間接證據，或係間接事實之本身即情
    況證據，均得為補強證據之資料（最高法院106年台上字第8
    92號判決意旨參照）。且A女、B女之證詞亦有互為補強之依
    據，此核屬原審採證、認事職權之合法行使，證人A女、B女
    此部分之證述於判決確定前即已存在，經原確定判決加以調
    查審酌，並有卷內相關事證足為補強而認定渠等證述堪以採
    信，所為事實之認定及證據之斟酌取捨，並無違背一般經驗
    法則及論理法則之情事。
　⑵至於聲請意旨所指被害人未呼救、在場之A女未阻止聲請人對
    B女強制性交及事後未對聲請人有厭惡、迴避心理，且依驗
    傷診斷書所載之檢查結果，B女並無任何明顯外傷、B女當日
    (即105年12月14日）適逢月經來潮，聲請人豈會於當日晚間
    9時許仍對B女為強制性交之行為，此與常情有違云云，惟各
    人面對事情之處理方式，需考量年齡、社會背景、個性、雙
    方關係等各方面，且一般人遭性侵害時，反應如何，因人因
    時因地而異，或有大聲驚叫，或驚嚇無聲，或出而反擊，或
    即刻報警，或考慮再三，不一而足，不能以未出聲呼救，未
    立即報警，即認其性自主權未受侵害。又本件聲請人於附表
    一編號5、6所示時地分與A女、B女有合意性交與強制性交犯
    行，則依當時情況及A女、B女於案發時之年齡、心智狀況（
    A女、B女均為未滿14歲女子），是否均會有激烈之反抗，亦
    非的論，自無法以B女無明顯外傷即可徵為聲請人有利之採
    認，至B女當時是否適逢月經來潮、事後A女、B女是否因聲
    請人上揭犯行而對聲請人產生厭惡、迴避心理，與渠2人在
    案發當時是否遭聲請人所逼而違背意願為聲請人性侵害（A
    女此部分係合意性交）乙節，亦屬二事，要不以事後A女、B
    女有繼續與聲請人接觸，即據此全盤推翻A女、B女指訴情節
    之可信度。
　⑶又聲請人提出所指新證據即前述A女、B女於12月14日晚間8時
    35分至8時44分於案發地點之多張自拍照片、同日晚間9時許
    至11時33分許與友人麥歡樂對話截圖（聲請狀所附證二、證
    三），而指為符合刑事訴訟法第420條第1項第6款之新證據
    ，欲證明其當時並不在案發現場，且並無對B女強制性交之
    可能一節，惟觀諸聲請人所提供之照片僅為A女、B女之近距
    離自拍照，尚不能證明聲請人必定不在現場，難認此為聲請
    人不在場之有利證明；再上開通訊軟體對話截圖至多為情況
    證據，而性犯罪之被害人事發後之反應態樣繁多，事後之憂
    鬱、暴戾情緒或能推定被害人有遭受強制性交暴行之高或然
    率，然並不能以被害人無此等情緒反應便遽然推論B女當時
    未受強制性交行為。是以此項聲請人提出證據亦未具「顯著
    性」，無法使本院產生合理懷疑，不足以動搖原確定判決所
    認定之事實。尚不足據此認聲請人應受無罪、免訴、免刑或
    輕於原判決所認罪名之判決。
　⒊本件聲請意旨㈣（聲請再審狀理由參、經查：四部分）雖主張
    原判決認定附表一編號2所載時間（105年12月13日凌晨1時
    至4時許間某時）、地點（○○○商務旅館0000號房）之聲請人
    對A女乘機性交犯罪事實亦有違誤，而以：①依據檢察官所提
    出之證據資料，本件除A女、B女之供述外，別無其他佐證。
    ②若聲請人於附表一編號1、2所載時間（105年12月13日凌晨
    1時至4時許間某時），對A女、B女為起訴書所載乘機性交犯
    行，則A女、B女自應對聲請人產生厭惡抗拒之心，然A女於
    偵查中陳述於起訴書犯罪事實四（即原判決附表一編號5）
    中，乃出於自願與聲請人發生性行為，B女則供述在起訴書
    犯罪事實二、三（即原判決附表一編號3、4）中，係出於自
    願與聲請人發生性行為3次，則渠2人豈有遭聲請人乘機性交
    ，事後仍出於自願與聲請人發生性行為之理？③依A女、B女
    於第一審法院107年1月26日審理中證述，有使用聲請人的手
    機聯絡朋友來旅館、聲請人於A女、B女入住旅館期間有幫渠
    等買便當、之後拿錢要渠等自己買等語。足徵聲請人與A女
    、B女相處融洽，A女、B女二人行動自如，亦可聯絡朋友前
    來旅館，若聲請人有如原判決所述，有為強制性交或乘機性
    交犯行，則依常情，A女、B女自會設法逃離、迴避聲請人，
    甚而報警處理，豈有仍待在旅館内等待聲請人下班後前來之
    理。④另聲請人於本案確定後尋得未曾發現之新證據，即A女
    、B女於105年12月17日起至同年月28日止，與聲請人多次互
    相聯繫之對話記錄（聲請狀所附證四），對話内容中尚有談
    及跟聲請人索取如前述證二之自拍照情事，顯示雙方互動關
    係良好，若聲請人有如原判決所述，有對A女為乘機性交犯
    行，則依常情，A女、B女自會迴避聲請人，豈仍願與聲請人
    多次聯繫，則A女、B女所為之陳述既不合理，顯有重大瑕疵
    ，而不可採，自難憑其等之片面陳述，遽為不利於聲請人之
    認定云云。然查：
　⑴原判決理由貳、一、㈢⒊已敘明關於：「被告於附表一編號2 所示時間、地點，是否利用A 女酒醉不知抗拒而對A 女為性交行為」部分，其認定理由係以被告於第一審及原審均坦承有與A 女性交之客觀事實，但被告否認乘A 女酒醉而為（乘機）性交，辯稱是合意性交。則此部分即有被告之供述可稽，並非僅以A女、B女之供述外，別無其他佐證；再關於A 女當時是否酒醉不知抗拒之被告有無乘此機會而對A女性交？原審依據「被告於警詢及偵查中供述：晚上約1 時30分，A女提及要喝酒，所以一起外出便利商店購買零食及啤酒12罐。…A女就一直在喝酒。我感覺A 女已經有醉意了之供述（見警卷第3 至4 頁，偵卷第19頁），另以證人B 女、A女於警詢、偵查及第一審審理時之證述互為參照，其中A女於偵查中證稱：「（綽號『小白』之男子當晚有無性侵妳？）我是不知道，因為我酒醉得很厲害，完全沒有意識，但是我有感覺我的身體在上下晃動」、「我在地板上睡著時，有感覺自己身體上上下下的，我不知道他有沒有用他的生殖器插入我的生殖器，但是在隔天，我有問小白和妹妹我發生什麼事情，小白有跟我坦承他昨天晚上我醉的時候他有跟我發生性行為，有用他的生殖器插入我的生殖器，但因為我醉了，我完全沒有印象」（見他卷第21頁反面），復於第一審審理時證稱：「…我只知道我、妹妹和他一起玩牌，我一直輸就一直喝」、「我記得那天好像喝到一半就睡著了」、「（那天被告有無對妳從事性行為？）我知道有人在碰我，因為那時候房間內只有我們三個人，我感覺下面有東西進去又出來」等語（見第一審卷第80頁反面至第81頁），均證述甚詳，可見A 女飲酒後不僅有自行脫衣、開門外出的失態動作，對於與聲請人性交的過程無甚記憶，原審因而認A女飲酒後已達泥醉狀態，則聲請人係乘A 女酒醉致不能或不知抗拒之程度而對之為性交行為。此部分原審亦基於聲請人之供述並與A女、B女之證詞互為勾稽、補強而為採認，亦核屬原審採證、認事職權之合法行使，與論理法則並無違背。
　⑵至於聲請意旨所指A女事後未對聲請人有厭惡、迴避心理，與B女均有出於自願與聲請人發生性行為、聲請人與A女、B女相處融洽，A女、B女二人行動自如，亦可聯絡朋友前來旅館，且有仍待在旅館内等待聲請人下班後前來，此與常情有違云云，然本件聲請人於附表一編號1、2所載（105年12月13日凌晨1時至4時許間某時），對B女為合意性交（起訴書認對B女為乘其酒醉不知抗拒而乘機性交）、對A女乘機性交犯行，則依當時情況及A女、B女於案發時之年齡、心智狀況，事後A女、B女是否因聲請人上揭犯行而對聲請人即有產生厭惡、迴避心理，是否即不願意繼續與聲請人有合意之性行為，此與渠2人在案發當時是否遭聲請人為性侵害乙節，亦屬二事，況原判決針對附表一編號1聲請人對B女所為亦以B女、A女之證述為據，認係合意性交行為（詳原判決理由貳、一、㈢、⒉），是仍不以事後A女、B女有繼續與聲請人接觸、互動良好、發生合意性交行為，即據此全盤推翻A女指訴遭聲請人乘機性交情節之可信度，即認其性自主權未受侵害。復參以法院審理本類性侵害案件，審酌犯罪事實之發生，「猶不得將性侵害的發生歸咎於被害者個人因素或反應（例如不得將被害人穿著曝露或從事與性相關之特殊行業等作為發生性行為的藉口，或指摘被害人何以不當場求救、立即報案、保全證據，或以被害人事後態度自若，仍與加害者保有曖昧、連繫等情狀即推認被害者應已同意而合理化加害者先前未經確認所發生的性行為），卻忽視加害者在性行為發生時是否確保對方是在自願情況下的責任。」（最高法院110年度台上字第1781號判決意旨參照），此當乃論究本件性侵害案件各項事實論理之必然，是認聲請人此部分之主張，仍就原判決依法調查之結果，本於論理法則、經驗法則，取捨證據後所認定事實，徒憑己意再為空泛之爭執。
　⑶又聲請人提出所指新證據即前述A女、B女於105年12月17日起至同年月28日止，與聲請人多次互相聯繫之對話記錄（聲請狀所附證四），對話内容中尚有談及跟聲請人索取如前述證二之自拍照情事，欲證明聲請人與A、B女互動關係良好，從而聲請人當無對A女為乘機性交之行為乙情，惟性犯罪之被害人事發後之反應態樣繁多，被害人之事後反應並不能作為是否有犯罪事實之直接依據，此部分業如前述。自不能以被害人事後尚與聲請人有繼續聯繫便遽以推論聲請人當時未有乘機性交行為。是以此項聲請人提出對話記錄亦未具「顯著性」，無法使本院產生合理懷疑，不足以動搖原確定判決所認定之事實。
　⒋聲請人於本件聲請意旨㈣（聲請再審狀理由參、經查：四部分
    ）中雖對A女、B女年齡之主觀認知，主張①依據聲請人與A女
    、B女認識之過程，A女、B女之對其表示為高中生，及A女臉
    書記載出生年為1998年，依此，聲請人主觀認知並不知悉A
    女、B女為未滿14歲或係14歲以上未滿16歲之人，②另聲請人
    於本案確定後尋得未曾發現之新證據，即A女、B女於案發前
    、後即105年8月12日起至同年12月12日止、106年6月10日起
    至同年8月29日止於公開臉書所登入之照片（聲請狀所附證
    五）顯示，A女、B女二人衣著、妝扮成熟，言詞大膽、犀利
    ，依一般人觀之，A女及B女顯非未滿16歲之稚嫩少女。據此
    ，聲請人既對於A女、B女係14歲以上未滿16歲之人無法預見
    ，甚至有因A女、B女曾告知已在工作或之前在酒店上過班，
    致主觀上認為A女、B女已滿16歲之情形，則聲請人當無構成
    刑法第227條第3項對於14歲以上未滿16歲之女子為性交罪。
    原確定判決未詳酌上情，所為不利於聲請人之認定，應有違
    誤云云。惟關於聲請人對於A女、B女2人年齡之主觀認知一
    節，原判決審酌：㈠、A女、B女2人為姊妹，於案發生時，實
    際年齡分別為13、12歲。聲請人則為大學畢業，年滿25歲，
    已經在社會上工作；㈡、聲請人與A女甫經由網路臉書認識即
    相約見面，B女則於見面當日隨同A女前來。B女身高、體型
    顯未脫稚氣，且聲請人知悉B女為A女之妹，二人相差1歲；㈢
    、聲請人於104年間因犯與14歲以上未滿16歲之女子為性交
    、拍攝未滿18歲之人為性交之電子照片等罪，遭法院判處有
    期徒刑10月、1年，應執行刑為有期徒刑1年8月，緩刑4年，
    緩刑期間付保護管束確定在案。其為本件行為正值緩刑期間
    ，自當知悉與未滿16歲之女子性交，為法之所禁，理應謹慎
    求證，避免再犯等各情。另衡諸聲請人部分之供詞及A女、B
    女2人前後之供述及卷內相關證據資料。並敘明聲請人於客
    觀上雖不知渠2人實際年齡，但主觀上就A女告知就讀高一亦
    如何可以推算其等年齡介於滿15歲至未滿16歲間；A女臉書
    基本資料生日欄雖記載「1998年6月22日」，但不足為聲請
    人有利認定之理由綦詳。復就聲請人於原審辯稱其於105年4
    月間即經由臉書認識B女，B女告知伊就讀高一，又A女2人供
    稱在酒店上班，其主觀上認為其2人均滿16歲等語認不可採
    ，予以指駁。進而認定聲請人於本件具有縱然A女、B女2人
    未滿16歲，仍然與之為性交行為亦不違反其本意之「不確定
    故意」，而就聲請人與A女、B女合意性交部分，均從聲請人
    主觀上所認知，而均論以對14歲以上未滿16歲之女子為性交
    罪（原判決附表一編號1、3、4、5部分），已說明認定所憑
    之證據及理由甚為詳盡。依原判決此部分事實之認定及理由
    之說明，其認事用法均無不合。且聲請人以此相同爭執為上
    訴最高法院之上訴意旨，執此指摘原判決違法，已經最高法
    院認係就原判決已經說明之事項，徒憑己見重為爭執，並非
    上訴第三審之適法理由（詳最高法院110年度台上字第225號
    判決理由四），有最高法院110年度台上字第225號判決在卷
    可參，基此，聲請人所執相同理由之爭辯為本件再審之聲請
    ，並圖以事後A女、B女臉書所登入之照片渠二人衣著、妝扮
    ，言詞大膽、犀利，以證實其主觀上所認A女及B女顯非未滿
    16歲之稚嫩少女一情，均係以原審綜合前述各項證據判斷、
    明白論述所認再為爭執，上述臉書照片內容顯不足以動搖原
    確定判決，而對聲請人為更有利判決（即不符確實性要件）
    。
　㈢按關於證據之取捨、證據證明力之判斷，以及事實有無之認
    定，均屬事實審法院之職權，倘其取捨判斷與認定，並不違
    背論理法則及經驗法則，當事人尚不得僅因法院最終判決結
    果與其想像不一致，而逕認定事實審法院對證據的審酌有所
    違誤。本件再審聲請意旨無非認原判決就聲請人上述如附表
    一編號2、4 至6 所示之罪及原判決就聲請人主觀上對A女、
    B女年齡之認知應介於滿15歲至未滿16歲間，而有縱使2人未
    滿16歲，仍然與之為性交行為亦不違反其本意之「不確定故
    意」而構成刑法第277條第3項對於14歲以上未滿16歲之女子
    為性交罪之罪（即原判決附表一編號1、3、4至5部分）之判
    決係不當，依刑事訴訟法第420條第1項第6款規定聲請再審
    。本院細究聲請意旨所指上開證據，業經原判決依調查之結
    果，本於論理法則、經驗法則及證據法則，經取捨後為事實
    之認定，已對卷附證據資料為價值判斷，並對聲請人不利之
    證據採酌據為論罪之依據，至與論罪證據不相容之論述或證
    據，縱屬對聲請人有利，仍無證據價值而不採，此係有意不
    採，並非疏而漏未審酌，聲請人上述聲請意旨爭執部分，就
    卷內業已成立且經調查、斟酌之證據資料再行爭辯，或對於
    法院取捨證據之職權行使，徒憑己意任意指摘，或對證據之
    證明力持相異評價，或對原判決認定之事實，片面為個人意
    見之取捨，及單憑己意而質疑，以圖證明其於原判決所為有
    利之主張為真實，難謂符合聲請再審之理由。且就上開聲請
    人所執新證據本身形式上觀察，並無顯然可認為足以動搖原
    有罪確定判決，而為受判決人應受無罪、或免訴、或輕於原
    判決所認定罪名之有利結果，難謂符合聲請再審之要件，其
    再審之聲請顯無理由。
四、至於刑事訴訟法關於再審編固於109年1月8日增訂第429條之
    2：「聲請再審之案件，除顯無必要者外，應通知聲請人及
    其代理人到場，並聽取檢察官及受判決人之意見。但無正當
    理由不到場，或陳明不願到場者，不在此限。」其立法意旨
    係為釐清聲請再審是否合法及有無理由，因此，如依聲請意
    旨，從形式上觀察，聲請顯無理由而應予駁回，或顯有理由
    而應裁定開始再審，或有聲請已逾法定期間、非屬有權聲請
    再審之人、對尚未確定之判決為聲請、撤回再審聲請後更以
    同一原因事實聲請，或法院以再審無理由裁定駁回後再以完
    全相同之事實原因為聲請等聲請程序明顯違背規定，且所為
    之聲請是否合法已無再予釐清必要等情形，即無須再依前開
    規定通知到場，及聽取當事人意見（最高法院109年度台抗
    字第260號裁定要旨參照）。本案聲請人聲請再審所提出之
    所謂新事實、新證據，與刑事訴訟法第420條第1項第6款所
    定聲請再審要件不合，已如上述，本件再審之聲請既屬顯無
    理由而應逕予駁回，本院即無通知聲請人到場，並聽取聲請
    人與檢察官意見之必要，以期訴訟經濟而節約司法資源，附
    此敘明。
五、綜上所述，聲請再審意旨所指上開事證，無論係單獨或結合
    先前已經存在卷內之各項證據資料，予以綜合判斷，均未能
    因此產生合理之懷疑，而有足以推翻原判決所認事實之蓋然
    性，難認符合修正後刑事訴訟法第420 條第1 項第6 款規定
    之確定性、顯著性或明確性要件。從而，本件再審之聲請為
    無理由，應予駁回。
六、據上論斷，應依刑事訴訟法第434 條第1 項，裁定如主文。
中　　華　　民　　國　　110 　年　　4 　　月　　16　　日
　　　　　　　　　刑事第二庭    審判長法　官  陳顯榮
          　　　　　　　　　　　　　　法　官  陳弘能
          　　　　　　　　　　　　　　法　官  黃裕堯
以上正本證明與原本無異。
如不服本裁定，應於收受本裁定後十日內向本院提出抗告狀。
　　　　　　　　　　　　　　　　　　　書記官  蔡孟芬
中　　華　　民　　國　　110 　年　　4 　　月　　16　　日